臺灣宜蘭地方法院刑事判決　　　　　　　100年度易字第344號
公　訴　人　臺灣宜蘭地方法院檢察署檢察官
被　　　告　張木榮
上列被告因竊盜案件，經檢察官提起公訴（100年度偵字第210號
），本院判決如下：
    主  文
張木榮犯踰越安全設備竊盜罪，處有期徒刑拾月。
    事  實
一、張木榮意圖為自己不法之所有，於民國99年4月16日白日某
    時，至陳長合位於宜蘭縣羅東鎮○○路62號透天住處外，因
    見該處2樓窗戶未上鎖，遂自鄰棟鐵皮屋攀爬至該處2樓窗戶
    進而踰越窗戶侵入屋內（涉嫌無故侵入建築物部分，未據告
    訴），竊取陳長合及其媳婦張景淇所有放置於屋內之行動電
    話1支（NOKIA黑色）、手錶1只（天梭牌）、監視器鏡頭2支
    、監視器主機1台、鑽戒2只、金飾15件、金項鍊8條、金手
    鍊2條、翡翠項鍊1條。嗣張木榮於99年4月19日將其中金飾
    等物託請表兄林明標（尚無證據證明知情）持以質借用以贖
    回張木榮前向當鋪質押之所有車號2936-VP號自小客車，經
    林明標於同日持該等金飾至台北市動產質借處質押借款新台
    幣（下同）138,000元並向當鋪贖回張木榮前揭車輛，此後
    林明標又於99年5月4日將該等金飾贖回交還張木榮。嗣張木
    榮於99年5月底某日，與友人李洋達騎車經過前揭行竊地點
    後方時，主動告知李洋達其犯案經過及銷贓方式，經李洋達
    於99年9月15日向警方告發而循線查知上情。
二、案經宜蘭縣政府警察局羅東分局報告台灣宜蘭地方法院檢察
    署檢察官偵查起訴。
    理  由
壹、證據能力部分
    按被告以外之人於審判外之言詞或書面陳述，除法律有規定
    者外，不得作為證據，刑事訴訟法第159條第1項固有明文。
    又被告以外之人於審判外之陳述，雖不符前四條（第159條
    之1至第159條之4）之規定，當事人於審判程序同意作為證
    據，法院審酌該言詞陳述或書面陳述作成時之情況，認為適
    當者，亦得為證據，刑事訴訟法第159條之1第1項亦有明文
    。本案被告對於本判決下列所引用檢察官提出舉證之供述證
    據之證據能力，於本院審理時均表示同意引為本案證據，本
    院審酌上開證據資料製作時之情況，尚無違法不當及證明力
    明顯過低之瑕疵之情形，爰依刑事訴訟法第159條之5第2項
    規定，認均具有證據能力。又本院下列所引用卷內之文書證
    據之證據能力部分，並無證據證明係公務員違背法定程序所
    取得，且當事人等於本院亦均未主張排除其證據能力，且迄
    本院言詞辯論終結前均未表示異議，本院審酌前揭文書證據
    並無顯不可信之情況與不得作為證據之情形，依刑事訴訟法
    第158條之4反面解釋及第159條之4之規定，亦應認均有證據
    能力，合先敘明。
貳、實體部分
一、訊據被告張木榮矢口否認有何竊盜犯行，辯稱：我是偷我老
    婆李敏的金飾託請表哥林明標質借用以贖回我的車，我沒有
    去偷被害人的金飾等物，李洋達是因為表哥林明標欠他工錢
    ，要求我負責，所以才挾怨誣指我竊盜云云。
二、惟查：
  (一)查被害人陳長合及其媳婦張景淇位於宜蘭縣羅東鎮○○路62
    號透天住處，於99年4月16日白日某時，遭人自鄰棟鐵皮屋
    攀爬至其住處2樓踰越未上鎖之窗戶侵入屋內，竊取陳長合
    及其媳婦張景淇所有放置於屋內之行動電話1支（NOKIA黑色
    ）、手錶1只（天梭牌）、監視器鏡頭2支、監視器主機1台
    、鑽戒2只、金飾15件、金項鍊8條、金手鍊2條、翡翠項鍊1
    條等情，業據被害人陳長合於警詢及檢察官偵訊時指述明確
    （見警卷第19-20頁、偵卷第22頁），並提出部分遭竊金飾
    照片2紙及遭竊現場照片13張為證（見警卷第24-25、26-28
    頁、偵卷第27-31頁），堪認屬實。
  (二)被告於99年4月19日持金飾一批共37件委託表哥林明標拿去
    質押借款，林明標遂於同日將該金飾一批持至台北市動產質
    借處質押借款共138,000元，並以該款持至當鋪贖回被告所
    有前所質押借款之車號2936-VP號自小客車，嗣林明標另於
    99年5月4日贖回該批金飾返回被告等情，為證人林明標於警
    詢及檢察官偵訊時證述明確（見警卷第8-12頁、偵卷第22-2
    3頁），且為被告所坦認，並有台北市動產質借處典當金飾
    監視器畫面翻拍照片8張、收當物品資料列印報表、99年12
    月28日北市質借業字第09930426500號函覆及質借單及當票1
    張在卷可稽（警卷第29-32、33-35、36-38、39頁），足堪
    認定。
  (三)據證人李洋達於警詢及檢察官偵訊時證稱：我因為在被告表
    哥林明標的鐵工廠上班而與被告認識，約於99年5月底，被
    告騎機車載我在路上閒逛，經過被告竊取金飾的地方，被告
    告訴我說他從後門二樓窗戶攀爬進去，偷到一大批金飾，並
    將金飾交給林明標拿去典當變現，贖回他在當鋪典當的自小
    客車，被告還說他觀察很久了，因為他曾經跟他爸爸去過該
    處搭鐵皮屋，知道該戶經常不在家等語明確，並帶同警方至
    現場指認被告當時指出之竊取金飾地點確為被害人陳長合前
    揭住處無訛（見警卷第5-7頁、偵卷第53-54頁）。據此，稽
    其所證內容，一者，被告於警詢時亦坦稱：我於99年3月底
    至99年7月5日止在我表哥林明標住處居住工作，李洋達也在
    那裡一起居住工作，有時後我們下班就會騎車出去逛街或吃
    飯等語（見警卷第2頁），可見在李洋達前揭所指時間被告
    確與其同在一處居住工作並有一起騎車外出之情形；二者，
    核與前揭被告及林明標間交付金飾一批質押變現以贖回被告
    前已向當鋪質借之自小客車之情節若合符節；三者，被害人
    陳長合於檢察官偵訊時也指稱：被告與其父於竊案發生半年
    前有曾至其前揭住處做過防水工程，後來鄰居64號要抓漏，
    也請被告及其父承作，當時被告還架設樓梯從我家2樓頂上3
    樓，再到隔壁64號屋頂做工程，被告熟悉我家環境等語（見
    偵卷第22頁），而此施作工程情形同為被告所坦認不諱（見
    警卷第4頁、偵卷第22頁），此亦與證人李洋達所述不謀而
    合；據上各情，在在足徵證人李洋達所證確屬實情，應可採
    信。
  (四)至被告雖質疑李洋達故意誣陷云云，惟究其與李洋達間到底
    有何仇怨，被告於本院審理時指稱：李洋達是因為表哥林明
    標欠他工錢，要求我負責，所以才挾怨誣指我竊盜云云（本
    院卷第66頁），惟林明標縱有積欠李洋達工錢一事，與被告
    亦無何干係，於情理上李洋達並無將此糾紛牽連被告之理，
    況被告於警詢係稱：因為李洋達之前被抓，他以為是我所報
    ，所以我與他不好云云（見警卷第2頁），亦顯與前揭所述
    雙方仇怨原因迥異。是以被告所辯前後不符，且與事理有悖
    ，自難採信據以彈劾李洋達證言真實性。又被告辯稱交予林
    明標之金飾是其妻李敏之金飾云云，而證人李敏於警詢、檢
    察官偵訊時亦稱其金飾有遭被告偷去交給林明標典當云云，
    惟被告及其妻李敏二人自始皆不能交代清楚究竟被告拿取李
    敏哪些金飾及其樣式、特徵、數量如何等事項，且李敏於警
    詢時稱：伊已將金飾放置大陸，不能提出作證云云，嗣於檢
    察官偵訊時又稱不知道何時可以將金飾帶回來云云（見警卷
    第14頁、偵卷第44-45頁），顯與常理有悖；又觀諸李敏於
    警詢時稱：我於99年9月間發現金飾被偷，有問被告，被告
    起先不承認，後來才說請林明標拿去當，被告於99年10月交
    還給我，我回大陸時拿回去放云云（見警卷第13-16頁），
    然被告係於99年4月19日交予林明標金飾一批質借，林明標
    於99年5月4日即已贖回返還被告等情，業如前述，則被告既
    然於99年5月4日即已取回金飾，當即應趁李敏尚未發覺金飾
    遭竊前返還李敏，李敏又豈有可能於99年9月間發現金飾被
    偷，被告又遲至99年10月初才返還李敏金飾？是被告所辯亦
    核與李敏所述有所齟齬。據上，證人李敏所述金飾遭竊云云
    ，洵不足採，當係為附和被告所辯而迴護被告之詞，不能採
    為對被告有利之證據。
  (五)據上，被害人遭竊金飾一批後，被告既曾告知李洋達其本案
    竊行，又確於本案被害人遭竊後託請林明標質押金飾以為借
    款之行為，足認被告有為本案竊行無訛。被告前揭所辯，不
    足採信。從而，本案事證已臻明確，被告犯行已堪認定。
三、查被告行為後，中華民國刑法於100年1月26日修正公布，並
    自同年月28日生效，該法修正後第321條之規定，其法定刑
    由「6月以上5年以下有期徒刑」，修正為「6月以上、5年以
    下有期徒刑，得併科新臺幣10萬元以下罰金」，經比較新舊
    法，以修正前之規定有利於被告，故依刑法第2條第1項前段
    之規定，應適用行為時即修正前之刑法第321條第1項之規定
    論處。故核被告所為，係犯修正前刑法第321條第1項第2款
    之踰越安全設備竊盜罪。爰審酌被告因曾至被害人及其鄰居
    住處施工，因而得知被害人出入情形，趁隙以攀爬方式侵入
    被害人屋內竊取財物，所竊財物價值不斐，造成被害人損失
    頗鉅，犯後又矢口否認犯行，且所竊金飾既已贖回卻迄未返
    還被害人，並考量其生活狀況（警詢自陳為鐵工，家庭經濟
    狀況為勉強維持）、智識程度（警詢自陳為國中）、素行（
    稽之台灣高等法院被告前案紀錄表，被告有多項竊盜及毒品
    前科）等一切情狀，量處如主文所示之刑。
據上論斷，應依刑事訴訟法第299條第1項前段，修正前刑法第32
1條第1項第2款，刑法第2條第1項前段，判決如主文。
本案經檢察官周建興到庭執行職務
中    華    民    國   100    年    11    月    24    日
                  刑事第五庭法  官  陳雪玉
以上正本證明與原本無異。
如不服本判決應於收受送達後十日內向本院提出上訴書狀，並應
敘述具體理由；其未敘述上訴理由者，應於上訴期間屆滿後二十
日內向本院補提理由書(均須按他造當事人之人數附繕本)「切勿
逕送上級法院」。
                            書記官  陳建宇
中    華    民    國   100    年    11    月    24    日
附錄本案論罪科刑法條：
（修正前）中華民國刑法第321條
（加重竊盜罪）
犯竊盜罪而有左列情形之一者，處6月以上、5年以下有期徒刑：
一  於夜間侵入住宅或有人居住之建築物、船艦或隱匿其內而犯
    之者。
二  毀越門扇、牆垣或其他安全設備而犯之者。
三  攜帶兇器而犯之者。
四  結夥三人以上而犯之者。
五  乘火災、水災或其他災害之際而犯之者。
六  在車站或埠頭而犯之者。
前項之未遂犯罰之。